【裁判字號】    88,訴,367
【裁判日期】    890301
【裁判案由】    侵權行為損害賠償
【裁判全文】
臺灣新竹地方法院民事判決  八十八年度訴字第三六七號
    原      告  甲○○
    訴訟代理人  葉文博律師
                楊淑珍律師
    被      告  乙○○
    訴訟代理人  陳由銓律師
    複代理人    丙○○      住.
    被      告  元富證券股份有限公司新竹分公司  設新竹市○○街六八號七樓
    法定代理人  曾繁榮      住.
    訴訟代理人  洪堯欽律師
右當事人間請求侵權行為損害賠償事件，本院判決如左：
    主    文
原告之訴及其假執行之聲請均駁回。
訴訟費用由原告負擔。
    事    實
甲、原告方面：
一、聲明：
（一）被告應連帶給付原告新台幣壹佰參拾伍陸仟陸佰零玖元，並自起訴狀繕本達翌
      日起至清償日止按年息百分之五計算利息。
二、訴訟費用由被告等共同負擔。
三、原告就第一項請求願供擔保，請准宣告假執行。
二、陳述：
（一）緣原告於民國八十七年四月間經由友人劉憲國之介紹，得悉任職於被告元富證
      券股份有公司新竹分公司（簡稱被告元富新竹分公司）之營業員即另一被告乙
      ○○對於證券方面之專業知識涉略甚深，故雙方約定於八十七年四月四日見面
      後，在原告尚未充分瞭解之情況下，即經由被告乙○○之指引而簽具所謂的「
      信用交易帳戶申請書」、「資券相抵當日沖銷同意書」、「融資融券到期延展
      申請書」、「融資融券契約書」等文件，另在中國國際商業銀行開戶，並於同
      年月八日存入現金新台幣（下同）一百零六萬零一百元。爾後，原告又依被告
      乙○○之要求於同年月十日分別匯款八十萬元及存入現金七十八萬元於該戶頭
      內，作為買賣股票之準備資金。由於原告對於買賣股票之程序並非熟稔，而被
      告乙○○明知於此，遂見有機可乘，不但未將原告之證券存褶交付，且自作主
      張地代原告買賣股票；另由於被告乙○○知悉原告之先生任職於台灣積體電路
      股份有限公司（下稱台積電），而原告手中又握有為數不少之台積電股票，於
      是商請原告將部份台積電股票存入戶頭內，伊則會視市場之價格予以報價並藉
      此轉賣獲利云云，原告不疑有他，遂於同年六月二十四日將五十張台積電股票
      存入元富證券，並告知被告乙○○必須在差價二至三塊左右時報價，經確認後
      才得賣出等語；另原告亦於同日向被告乙○○質疑，為何伊交予被告為數不少
      之現金及股票，卻從未見過存褶，被告則答稱很多人都將存褶本子放在他那，
      不會有問題云云，原告亦就不了了之，但嗣後原告再次向被告索討，被告方將
      原告之存褶交付，但因為存褶內容並未列印異常交易狀態，是原告當時亦不以
      為意。直至同年六月底，原告接獲被告元富證券股份有限公司新竹分公司五月
      份之對帳單），而對帳單上所列之交易狀況，皆非原告親自下指令要被告乙○
      ○買進或賣出之股票，原告始覺有異，於是便向被告提出質疑，而被告則答曰
      伊將會於另日專程拜訪原告，以便向原告說明原委；嗣後被告雖曾帶西瓜前來
      探訪原告，但並未說明原委即表示公司另有要事，擇日會再說明原委即離去。
      時至八十七年七月間，原告因小孩放暑假，遂陪同小孩前往南部，而原告之女
      兒於南部居住期間，又因意外住院，致使原告皆無心理睬股票買賣事宜。直至
      八十七年七月底，原告前去被告元富證券股份有限公司新竹分公司列印證券存
      褶之內容時，赫然發現存褶內有大量交易進出及融資融券操作股票之紀錄，就
      此詢問被告乙○○，被告乙○○又一味推諉而不告知實情，原告在不知如何是
      好之情況下，遂迅即聯絡當初之介紹人劉憲國，期能就此瞭解其中原委及嚴重
      性，無奈該介紹人劉憲國又因出國而無法得見，於是原告只得將此事擱置，俟
      介紹人劉憲國回國後再行處理。時至八十七年八月十一日，原告再次前往被告
      元富證券股份有限公司新竹分公司列印證券存褶之內容，又發現其他異常交易
      之情形，原告就此等情事詢問被告乙○○，伊則答稱因當時股市很慘，可能不
      大好等語，原告耳聞被告乙○○如此回答，即知事態已相當嚴重，於是便將經
      過情形告知劉憲國先生，翌日（即八十七年八月十二日），劉憲國先生即陪同
      原告前去元富證券公司，要求被告乙○○凍結戶頭並停止一切買賣進出，然原
      告卻因被告乙○○此等未經同意擅自違法代客操作買賣股票之行為，截自八十
      七年八月十二日止，已致原告損失一百三十五萬六千六百零九元。
（二）按因故意或過失，不法侵害他人之權利者，負損害賠償責任；故意以背於善良
      風俗之方法，加損害於他人者，亦同；違反保護他人之法律者，推定其有過失
      ，民法第一百八十四條定有明文。次按受僱人因執行職務，不法侵害他人之權
      利者，由僱用人與行為人連帶負損害賠償責任，同法第一百八十八條第一項前
      段亦定有明文。復按證券商之負責人及業務人員不得受理客戶對買賣有價證券
      之種類、數量、價格及買進或賣出之全權委託；證券商之負責人及業務人員不
      得與客戶有借貸款項、有價證券或為借貸款項、有價證券之媒介情事，證券商
      負責人與業務人員管理規則第十六條第二項第三款、第十四條第九款可參。鑒
      於證券商負責人與業務人員管理規則乃主管機關財政部證券管理委員會依證券
      交易法第五十四條第二項及第七十條所訂定，是被告乙○○未經原告之授權，
      擅自作主買賣股票，已違反主管機關依證券交易法所定之上揭規定，核其所為
      ，除涉犯證券交易法第一百七十七條第三款之罪嫌外，另屬以違反保護他人法
      律之方式不法侵害原告之權利，至少已推定其有過失，是被告林坤所為已侵害
      原告之財產權，對原告構成侵權行為，應依民法第一百八十四條之規定，對原
      告負賠償責任，另因被告乙○○係受僱於被告元富證券股份有限公司新竹分公
      司於執行職務不法侵害原告權利，爰依民法第一百八十八條第一項前段規定併
      向被告元富證券股份有限公司新竹分公司主張侵權行為之連帶賠償責任，而請
      求被告連帶賠償而給付原告一百三十五萬六千六百零九元及其法定遲延利息。
三、對被告元富新竹分公司抗辯之陳述：
（一）被告元富新竹分公司雖辯以原告與其簽訂有「委託買賣證券受託契約書」，約
      定因契約所生之爭議，應先依仲裁規定辦定，原告未將本件爭議提交仲裁逕行
      起訴，顯已違反證券交易法第一百六十六條之規定，應就被告元富新竹分公司
      部分裁定駁回原告之訴云云。惟查，原告與被告元富新竹分公司間所訂定者為
      委託買賣證券受託契約書，而據該份契約書第九條係記載：「委託人與貴證券
      商因本契約所生之爭議，應依證券交易法關於仲裁之規定辦理，本契約並為商
      務仲裁契約。」，因此兩造必須是因委託買賣有價證券所生之爭議，方有此仲
      裁條款之適用，亦即二者必係基於委任之法律關係下所生之爭議，方有此仲裁
      條款之適用。然而，本件原告所主張之訴訟標的既是侵權行為損害賠償請求權
      ，自與委任契約關係無涉，從而，被告元富新竹分公司援引兩造所訂委任契約
      為據主張妨訴抗辯，自非可採。且按於八十七年六月二十四日修正通過之仲裁
      法（原名稱：商務仲裁條例）第四條第一項明載：「仲裁協議，如一方不遵守
      ，另行提起訴訟時，法院應依他方聲請裁定停止訴訟程序，並命原告於一定期
      間內提付仲裁。但被告已為本案之言詞辯論者，不在此限。」，而舊法（即商
      務仲裁條例）第三條有關妨訴抗辯之規定：「仲裁契約，如一造不遵守而另行
      提起訴訟時，他造得據以請求法院駁回原告之訴。」，已不復存在，被告元富
      新竹分公司自不得再行援引，主張程序上駁回原告之訴訟。
（二）被告元富新竹分公司另辯稱：共同被告乙○○雖為其公司所屬職員，惟其本件
      對原告之行為並非屬民法第一百八十八條所規定屬其公司之職務上行為，且其
      公司對於被告乙○○之選任其擔任營業員及監督其業務之執行已盡相當之注意
      ，自無須與被告乙○○共同對原告負連帶責任云云。惟查，按民法第一百八十
      八條第一項所謂受僱人因「執行職務」不法侵害他人之權利，不僅指受僱人因
      執行其所受命令，或委託之職務自體，或執行該職務所必要之行為，而不法侵
      害他人之權利者而言，即受僱人之行為，在客觀上足認為與其執行職務有關，
      而不法侵害他人之權利者，就令其為自己利益所為亦應包括在內，最高法院四
      十二年度台上字第一二二四號判例參照。除此之外，通說認是否執行職務，應
      依客觀事實決定，即行為之外觀苟具執行職務之形式，即係因執行職務所為之
      行為，不問僱用人或受僱人之意思為何。準此，職務上之行為、職務上予以機
      會之行為及與執行職務之時間或處所有密切關係之行為，皆屬執行職務之行為
      。經查，被告乙○○所為違反保護他人法令之侵權行為縱屬法令明文禁止之行
      為，但係其利用擔任共同被告元富新竹分公司營業員職務之便所為之行為，在
      客觀上足認係與其執行職務有關，則其僱用人即共同被告元富新竹分公司理當
      依法連帶負擔損害賠償責任。又按使用主對於被用人執行業務本負有監督之責
      ，此項責任，並不因被用人在被選任之前，已否得官廳之准許而有差異，蓋官
      廳准許，係僅就其技術以為認定，而其人之詳慎或疏忽，仍屬於使用主之監督
      範圍，使用主漫不加察，竟任此性情疏忽之人執行業務，是亦顯有過失，由此
      過失所生之侵權行為，當然不能免責，有最高法院十八年上字第二０四一號判
      例意旨可資參照，且按倘受僱人確係因服勞務而生侵害第三人權利之情事時，
      僱用人即不能藉口曾與受僱人有何約定，而推諉其對第三人之責任，最高法院
      五十六年台上字第一六一二號判例亦足參照。本件被告元富新竹分公司辯以乙
      ○○之學經歷足以擔任該公司營業員工作，且在本事件發生前，該公司之主管
      於歷次開會時，均強調營業員不得違反法令等語，認為該公司對於共同被告乙
      ○○之選任其擔任營業員，及監督其業務之執行，已盡相當之注意義務云云，
      其所辯核與上揭最高法院判例意旨不合，依法自難予以採信。
（三）被告元富新竹分公司另辯稱：對本件損害之發生，原告有故意或重大過失，且
      有可歸責事由，且原告與被告乙○○就代客買賣股票之事，既已成立委任關係
      ，自與民法第一百八十四條、第一百八十八條所規範係針對兩造間未經意思合
      致之侵權行為損害賠償法律關係不相符合云云。惟查，退步言之，縱使被告元
      富新竹分公司辯稱原告業已全權委託被告乙○○買賣股票之情為實，惟被告乙
      ○○身為被告元富新竹分公司之證券經紀商之營業員，卻接受他人之全權委託
      對有價證券買賣代為決定種類、數量、價格或為買進、賣出，此等行為所違反
      之證券交易法暨相關管理規則，係屬違反保護他人之法令，從而，原告援引民
      法第一百八十四條第二項，對被告乙○○主張侵權行為損害賠償請求權，併依
      同法第一百八十八第一項前段對共同被告元富新竹分公司主張該公司應與受僱
      人連帶負擔損害賠償責任，自屬於法有據。
四、對被告乙○○抗辯之陳述：
（一）被告乙○○雖以原告於委託期間仍持有銀行存摺，且曾多次前去銀行刷取，並
      按月接獲被告元富新竹分公司寄來之對帳單，已可查知其帳戶內股票買賣交易
      之情形，如其無全權委託乙○○操作，何以在發覺乙○○有大量異常買賣股票
      之情形下，未及時制止，並凍結該戶頭，反而猶於八十七年六月間從新興證券
      戶頭內撥移五十張台積電股票至元富新竹分公司該帳戶內，供作乙○○買賣股
      款之資金，藉此辯稱原告已有全權委託乙○○操作買賣之事實云云。惟查，原
      告於八十七年四月間至被告元富新竹分公司開戶後，固於該月份曾委託指示被
      告乙○○買賣「宏洲、長興、啟阜、旺宏」等股票，但自五月份，原告因辦理
      出國事宜，即未在被告公司下單買賣，亦未在先前已委託買賣之新興證券公司
      買賣，係至八十七年六月底始接獲該分公司所寄發同年五月份交易之對帳單，
      才發現對帳單上所列之股票並未曾指示或委託被告乙○○買賣，惟其後當原告
      前去詢問被告乙○○俾便瞭解究竟之際，被告乙○○總是藉詞加以敷衍，而不
      予正面回答，故原告始終無法瞭解實情究竟為何。且原告雖從事股票買賣多年
      ，但從未遇見此種情事，是以當發現被告元富新竹分公司寄發之對帳單上呈現
      異狀時，只是單純地企盼被告乙○○能加以說明原委究竟為何，另一方面，又
      因當初之介紹人即證人劉憲國在國外而無暇理睬此事，原告便只得暫時將此事
      擱置，冀望於瞭解異狀原委後再行處置，準此，原告雖已於發現被告乙○○擅
      自為買賣股票之行為，並向被告乙○○提出質疑，惟因被告乙○○一再藉詞逃
      避，且因當時原告本身忙於他事，才拖到八十七年八月間始凍結戶頭。至於原
      告會在八十七年六月二十四日將五十張台機電股票轉入原告在被告元富新竹分
      公司之戶頭內，係因當時原告未接獲對帳單，不知被告乙○○有異常之操作行
      為，且當時原告明確交待並要求被告乙○○必須在差價二至三元左右時報價，
      並經原告確認後始得賣出，是於此種情形，原告才會轉入該等股票，並非被告
      乙○○所指供作其操作買賣股票之資金。是被告乙○○前開以原告發現異狀後
      未斷然凍結戶頭，且多次匯入資金到該戶頭內，即擅認原告事前確有全權委託
      之情事，顯係倒果為因，自與事實不符。況依證人劉憲國於八十八年十一月二
      十五日到庭證述：「後找乙○○問其股票沒經過原告同意，交易頻繁沒經過原
      告同意將股票賣掉，乙○○說買賣股票前有想找原告，但找不到，（對於）賣
      掉股票感到抱歉，後來乙○○及其太太到我辦公室要解決此事，但原告很生氣
      ，才循法律解決。因找不到原告，方擅作主張，賣掉有虧損，想轉虧為盈才進
      出頻繁。」之情，足見被告乙○○在買賣股票之前確曾想向原告告知，但因找
      不到原告便自作主張，就此而言，足認原告根本並無全權委託被告乙○○自行
      買賣股票之情事可言。
（二）被告乙○○另辯稱依其於八十七年六月間與原告之電話對談內容，已可看出原
      告先前有全權委託新興證券公司之營業員買賣股票，原告其後並以同一手法，
      全權委託被告乙○○買賣云云。惟查，就被告乙○○所提出之錄音帶內容而言
      ，固確係原告與被告乙○○間之對話內容，但觀諸該等內容中並無隻字片語述
      及原告已全權委託被告乙○○為原告買賣股票，反而在錄音帶內容中，原告曾
      表示在新興證券公司方面，原告給予二元之差價買賣股票等語，此益足徵原告
      與新興證券公司營業員間之委託買賣股票，已就股票買賣價格上有所指示，依
      此，被告自不得擅自曲解指稱原告對於新興證券公司營業員亦屬全權委託買賣
      股票；況且，新興證券公司營業員陳慶瑞雖經原告指示在二元之差價時得買賣
      股票，但當股市行情確實出現如此差價時，該營業員尚會打電話予原告以確認
      是否賣出或買進，是以，就原告與新興證券公司營業員陳慶瑞間之互動模式而
      言，根本不可能有任何全權委託之情形存在，至於原告會從新興證券帳戶內移
      出五十張台積電股票至原告在被告元富新竹分公司之帳戶，並委託被告乙○○
      買賣，係因想多一個營業員可以報行情，絕非如被告所稱係為全權委託乙○○
      買賣，以與先前委託陳慶瑞買賣之情形相比較。
（三）被告乙○○另辯稱有關證券交易法或證券商負責人與業務人員管理規則中禁止
      營業員受客戶全權委託股票買賣之規定，乃政府為健全證券市場，維護證券金
      融制度而制定，並非屬所謂保護他人之法令，即使被告乙○○對此法令有所違
      背，尚難遽認為其違反保護他人之法令，而推定為有過失云云。惟查，按證券
      經紀商不得接受對有價證券買賣代為決定種類、數量、價格或買入、賣出之全
      權委託，證券交易法第一五九條定有明文。而此條禁止全權委託之立法理由在
      於防止證券經紀商藉由此種全權委託侵害投資人（委託人）之權益；如依全權
      委託，證券經紀商之業務可能實質上轉化為證券投資信託之性質，將逾越證券
      經紀商之法定業務範圍。從而，證券交易法禁止證券商或其業務人員接受對有
      價證券買賣之全權委託，其旨意絕不僅限於政府為健全證券市場、維護金融制
      度而制定，立法理由之一既在於防止證券經紀商藉由此種全權委託方式侵害投
      資人（委託人）之權益，則本條暨證券商負責人與業務人員管理規則第十六條
      第二項第三款禁止受理客戶全權委託有價證券買賣之規定，自是所謂保護他人
      之法令無疑。
（四）被告乙○○另辯稱其於八十七年七月有退佣八萬四千六百八十五元，同年八月
      退佣三萬零一百五十四元，以此認兩造有全權委託買賣股票云云。惟查，被告
      乙○○及元富新竹分公司並不否認如有退佣，則八十七年七月份之退佣係八月
      份才給付，八月份之退佣係同年九月份才給付，而被告係直到原告於八十七年
      八月十二日一再異議後自知理虧，才在八十七年八月份退給原告八萬多元，九
      月份退給原告三萬多元，作為補償原告之損失，惟被告乙○○亦自承先前兩造
      並無任何退佣之約定，是不得據此即認兩造於事發前即有退佣之情形，而認原
      告有全權委託之事實。
五、證據：提出甲○○股票損失計算表一份、殘股價值計算表一份、信用交易帳戶申
    請書及資券相抵當日沖銷同意書、融資融券到期延展申請書、融資融券契約書影
    本各一份、原告之中國國際商業銀行活儲存款存摺影本一份、原告之元富證券股
    票存褶影本乙份、元富證券五月份對帳單影本乙份、乙○○操作買賣股票之報表
    影本一份、台灣新竹地方法院檢察署八十七年度偵字六四四０號聲請簡易判決處
    刑書影本乙份、財政部證券暨期貨管理委員會（八七）台財證（二）字第０三七
    七八號書函影本一份，並聲請訊問證人劉憲國、陳俊璋、陳慶瑞。
乙、被告方面：
被告元富新竹分公司未於最後言詞辯論期日到場，據其於前言詞辯論期日到場所為，
併被告乙○○之聲明及陳述如左：
一、聲明：
（一）請求駁回原告之訴及假執行之聲請。
（二）訴訟費用由原告負擔。
（三）如受不利益判決，被告願供擔保，請准免為假執行。
二、陳述：
（一）被告乙○○部分：
１、被告乙○○係受原告全權委託為其操盤而替原告買賣股票，被告並無故意或過失
    ，不法侵害原告權利之情事：
（１）原告甲○○具有高學歷，在商界服務多年，以往並常在新興證券公司買賣股票
      。嗣於民國八十七年四月初，經由其友人劉憲國之介紹，得悉被告對股市甚有
      研究，為圖利用被告之專業知識及才能在股市撈賺一筆，遂全權委託被告為其
      操作股票買賣包括融資、融券在內，被告礙於情面，乃予應允。此觀諸原告簽
      立之「信用交易帳戶申請書。」「資券相抵當日沖銷同意書」「融資融券到期
      延展申請書」「融資融券契約書」等文件，以及原告特地在設於元富證券公司
      內之中國國際商業銀行辦事處開戶，前後共存入二百六十四萬元股票買賣準備
      金，併原告特地自新興證券公司集保帳戶內，提出五十張台積電股票存入元富
      證券集保帳戶內，而自己不為買賣，皆委由被告為之操作等事實即明。此外，
      新竹地方法院檢察署八十七年度偵字第六四四０號被告乙○○違反證券交易法
      聲請簡易判決處刑書，亦認定原告係全權委託被告乙○○在元富證券公司買進
      及賣出股票屬實，且認被告不構成詐欺罪。按原告既為自已之利益全權委託被
      告為其操盤，買賣股票，從而被告乙○○復有何故意或過失不法侵害原告之可
      言？
（２）又證券交易法或證券商負責人與業務人員管理規則之相關規定，乃政府為健全
      證券市場，維護證券金融制度而制定，要非屬所謂保護他人之法令。即使被告
      對此法令有所違背，尚難遽爾視為違反保護他人之法令，而推定有過失。何況
      被告之所為，完全係受原告之全權委託而為，又有何侵權行為責任可言？
（３）按一般人如非全權委託營業員操作，通常在買賣股票時，皆應填單或電話確定
      買進或賣出股票之價位，惟原告以往向被告表示：伊亦有全權委託新興證卷公
      司營業員代為操作買賣股票。現又全權委託你操作，兩家同時比賽，看誰表現
      較好等語，及參酌原告與被告之電話錄音談話中原告謂：新興證券公司那邊作
      得不好，不過依他們之請求，還是給他們機會，及新興證券公司，我給予二元
      之差價買賣股票等語，足見原告向來具有利用熟諳股票操作之業務員，為其操
      作股票之習慣。且倘若原告係一般人通常之買賣股票，則何須再給新興證券公
      司營業員以機會？此所謂之機會應係專指讓該營業員有操作賺錢之立功機會而
      言。又倘若原告未全權委託新興證券公司營業員操作買賣股票，則何以會有所
      謂「二元」買賣股票之允許差價？依此，可認原告在新興證券公司亦有全權委
      託買賣股票之情事甚為顯然。至於原告雖曾告知被告台積電股票必須在二至三
      塊左右才得買賣云云，但因被告表示如此限價，不便操作，為此，原告遂不再
      堅持，並同意由被告全權處理操作，今原告將舊事重提，益徵兩造間以往有全
      權委託買賣股票之情事。
（４）被告自八十七年四月起，替原告操作買賣股票，每月均有寄給原告股票買賣每
      月對帳單，原告均有收到，且依中國商銀之規定，凡股票交易三十筆（亦即現
      金出入三十筆）未將銀行存摺持向該銀行整理者，則銀行即僅記載支出存入「
      濃縮」之兩筆存款紀錄，至於先前之交易及存款出入即省略不打入於銀行存摺
      之內。而該中國商銀之存摺平日均由原告保管，為原告所不爭執，且經查原告
      之中國商銀存摺，僅有一次「濃縮」紀錄，以外均有股票買賣及存款進出之登
      載，可見，原告以往曾多次前往中國商銀整理存摺，並按月收到證券公司寄來
      的對帳單，是在被告乙○○替其操作買賣股票期間，原告從銀行存摺之整理及
      對帳單中，即可對被告替其買賣股票及融資融券之情形，有所明瞭。除此之外
      ，原告曾於八十七年七月上旬，以其先生欲瞭解被告替其操作買賣情形，而至
      元富證券公司要求被告列印電腦交易紀錄，被告乙○○亦應其要求列印股票交
      易紀錄一疊予原告，又原告陳稱其於八十七年五月份起因事忙而未買賣股票，
      則依一般常情，原告焉有既已在新興證券公司開戶，其後並將錢款及股票陸續
      存入元富證券，卻於長達三、四個月間不擬買賣股票之理？依此，堪認原告在
      此期間，雖未親自買賣股票，惟必有全權委託被告操作之情形，否則原告既為
      作股票之人，焉有任令資金及股票閒置之可能。況如原告所稱未全權委託被告
      操作買賣股票，則於其八十七年五月間發現被告擅自為其買賣時，衡諸常情，
      當必激烈反彈，向被告元富新竹分公司之主管人員提出檢舉或異議，並將留存
      之現金或股票全數領走，以杜絕被告再為其買賣股票，然而何以其不但未向元
      富新竹分公司主管有何異議，反而仍將現金及股票留存在該證券公司內，供被
      告繼續買賣股票？由此足見原告謂伊未委託被告為其買賣股票云云，洵非實在
      。
２、原告所舉之證人劉憲國為原告之好友，且原告前為其秘書，二人關係密切，是該
    證人之證詞本已難期公正，況查原告為受高等教育且買賣股票多年，並已在被告
    元富新竹分公司開立融資融券帳戶，惟證人劉憲國竟證稱：原告向其問什麼是融
    資、融券？由此可見證人劉憲國證述內容顯與事實相悖，不足採信。
３、被告為原告操作買賣股票之際，適逢亞洲金融風暴，台灣股市震盪劇烈，被告雖
    已盡心盡力，仍不免虧損，惟被告就原告之虧損，曾以退佣之方式，於八十七年
    七月退給原告八萬四千六百八十五元，同年八月退給原告三萬零一百五十四元，
    是從原告有收受原告退佣之情形觀之，益可見確有全權委託被告買賣股票之情事
    。
（二）被告元富新竹分公司部分：
１、按證券交易法第一百六十六條第一項規定：「依本法所為有價證券交易之爭議，
    當事人得依約定進行仲裁。」，同法第一百六十七條則揭明「爭議當事人之一造
    違反前條規定，另行提起訴訟時，他造得請求法院駁回其訴。」，本件原告與被
    告所簽訂之委託買賣證券受託契約書第九條係約定：「委託人與貴證券商因本契
    約所生之爭議，應依證券交易法關於仲裁之規定辦理，本契約並為商務仲裁契約
    」，而本件原告以其為被告之客戶，就其與營業員即另一被告乙○○有關代客買
    賣股票之糾紛，要求被告就營業員所為之行為，負連帶賠償責任，顯係基於受託
    契約買賣有價證券所生之爭議，依前引契約第九條之約定，原告應將本件爭議提
    交仲裁，原告竟逕向本院起訴，顯已違反證券交易法第一百六十六條之規定，應
    依證券交易第一百六十七條之規定，駁回原告之訴。至於原告主張本件其請求之
    訴訟標的係為民法第一百八十四條及第一百八十八條所規範之侵權行為，乃原告
    之攻擊防禦方法之一，無礙於本件之訴訟，乃起因於因契約所生之爭議，是原告
    訴訟上之攻防方法，與本件因契約所生之爭議，應依證券交易法關於仲裁之規定
    辦理無涉，依法，就原告請求被告部分，仍應先提付仲裁，否則其起訴程序即不
    合法。
２、本件共同被告乙○○所為，非屬民法第一百八十八條所定被告公司之職務上行為
    ：
（１）按被告為公司組織，權利能力受有目的上之限制，依公司法第十五條第一項規
      定：「公司不得經營登記範圍以外業務」，亦即公司僅得經營登記範圍以內之
      業務，所謂登記範圍以內之業務，乃指公司章程所載之「所營事業」而言。本
      件依被告之章程所定，並無「代客操作」之營業項目，被告自無「代客操作買
      賣股票」之權利能力。被告既無「代客操作買賣股票」之權利能力，從而被告
      之受雇人即另一被告乙○○，自不可能以「代客操作買賣股票」為其職務行為
      。且依證券商管理規則第三十六條規定，證券商經營證券業務，除法令另有規
      定外，不得有左列行為：「接受客戶對買賣有價證券之種類、數量、價格及買
      進或賣出之全權委託」，而證券商負責人與業務人員管理規定第十六條第二項
      規定，證券商之負責人及業務人員，不得有左列行為：「受理客戶對買賣有價
      證券之種類、數量、價格及買進或賣出之全權委託。」，是本件原告所主張，
      共同被告乙○○「代客操作買賣股票」之行為，即為前引法令所禁止之行為，
      自非屬被告公司之職務。乙○○既為被告之受雇人，自亦無從執行前述之職務
      ，其所為代客操作買賣股票，自非屬被告公司職務上之行為。
（２）又按受僱人之行為，僱用人應否負責，依學者王澤鑑先生之見解，原則上應分
      別所禁止者，係限制職務之範圍，或僅係限制該職務範內之行為方式而定，如
      屬前者，僱用人原則上不負責任，若屬後者，則仍應負責。按證券商之業務人
      員不得受理客戶對買賣有價證券之種類、數量、價格及買進或賣出之全權委託
      ，不得與客戶有借貸款項；不得挪用或代客戶保管有價證券、款項、印鑑或存
      摺，乃為證券商負責人與業務人員管理規則第十六條第三、九、十一款所明定
      ，而此等法令所禁止之行為，並非就受僱人執行職務之方式有所限制。準此，
      共同被告乙○○違反法令，受託代客操作買賣股票，即非屬執行職務之行為，
      已至為明顯。
３、被告對於共同被告乙○○之「選任」其擔任營業員，及「監督」其業務之執行，
    已盡相當之注意，應無故意或過失可言：
（１）「選任」部分：乙○○畢業於逢甲大學工業工程系，於任職被告公司營業員之
      前，曾於元大證券股份有限公司，擔任營業部副理一職，領有證券管理委員會
      發給之證券商業務人員測驗合格證書，具有合格業務員資格，其學經歷足以勝
      任本公司營業員之工作，且在本件糾紛之前，乙○○任職證券界已有五年之久
      ，並無任何前科，亦未曾與任何客戶有任何糾紛。被告基於前述之事實，選任
      其擔任營業員，已盡相當之注意義務。
（２）「監督」部分：被告公司主管平日極經常督促營業員不得違反證券主管機關禁
      止替客戶保管股票、存摺之規定，且於本事件發生之前，被告公司主管於歷次
      開會時，均強調營業員不得違反法令。而根據原告之開戶資料，原告填載其單
      日之買賣之最高額度為二四○○萬元，被告公司經常審核其每日之交易量，並
      未超過其所填載之交易量，交易狀況極為正常，並無任何足滋注意之異常現象
      。且被告公司每月初均將原告（其他客戶亦同）上月交易紀錄，寄送原告供原
      告了解，而八十七年八月交易數量超過五千萬元，更以掛號寄送，依此，被告
      公司所提供之資訊，足供原告了解其帳戶之使用狀況，倘有異常，即可立刻向
      被告反應，被告即可對乙○○進行查核，可謂已善盡監督之責。
４、對本件損害之發生，原告有故意或重大過失，而可歸責於原告：
（１）原告於八十七年四月三日開戶時，所簽署之委託買賣證券受託契約書第一條即
      約定：「證券交易所章程、營業細則、證券經紀商受託契約準則、委託人委託
      買賣證券注意事項、證券商業同業公會規約，及證券管理委員會公布之法令暨
      證券交易所隨時公告事項及修正章則，均為本契約之一部分」，證券商管理規
      則及證券商負負人與業務人員管理規定，均為證券主管官署所發布之命令，依
      前引契約之約定，自應為原告所遵守，而不得將股票、存摺交營業員保管。而
      被告公司為求慎重，更特意於原告開戶時，要求原告簽署聲明書，聲明「立書
      人聲明願遵守證券法令之規定，不將原留印鑑、款項、存摺（含一般銀行存摺
      與集保公司存摺）或有價證券交由貴公司員工保管或與其有借貸金錢或股票情
      事及媒介，否則由此所生之糾葛或損害，願自行負責，概與貴公司無涉。」，
      原告既簽署受託契約及聲明書承諾配合法令在先，其後竟自行違背承諾，仍委
      請營業員即另一被告乙○○代客操作，致遭損害，顯係出於原告本身之重大過
      失，自不得對被告請求損害賠償。
（２）原告之銀行存摺均由原告自行保管，且原告平日經常登錄存摺，存摺上即載有
      股款交割之細目，再加上被告公司逐月寄送股票帳戶對帳單，原告有雙重之管
      道，足以知悉其股票買賣之實況，原告委實不得諉稱不知股票交易之實況。質
      言之，銀行存摺所載之交易紀錄或被告公司所寄送之交易紀錄，倘其上所顯示
      之交易，非出於原告之本意，原告有充分之機會制止乙○○為交易，原告既未
      制止，即可認乙○○為原告買賣股票，乃原告所明知，且係出於原告之授意，
      殆無可疑。從而倘因乙○○之代客操作，造成原告之損害，亦係出於原告之故
      意行為所致，被告並不知情，此係完全歸責於原告，自不得對被告要求損害賠
      償。
５、原告與被告乙○○之間，成立有委任關係，被告乙○○對原告並無構成侵權行為
    可言，被告自亦不需與乙○○連帶對原告負侵權行為損害賠償責任：
    原告將其股票及款項，交與共同被告乙○○代為買賣，係基於雙方之合意，而成
    立民法上之委任關係，絕非屬民法第一百八十四條及第一百八十八條所規範之未
    經意思合致之侵權行為，質言之，係被告乙○○因受原告之委任，而為原告買賣
    股票，準此，此一事實，係基於雙方意思合致之契約行為，而非出於單方所為之
    侵權行為，至為明確。依此，共同被告乙○○為原告買賣股票，係在履行與原告
    間委任契約之內容，共同被告乙○○並非在執行被告元富新竹分公司賦予其之職
    務上行為，是揆諸前說明，原告縱使受有損失，亦係原告本於與乙○○間之委任
    關係，能否向乙○○求償之問題，顯與被告公司無涉，被告公司自無庸負連帶賠
    償責任。
６、依據證券商管理規則第三十六條規定，證券商經營證券業務，除法令另有規定外
    ，不得有左列行為：「接受客戶對買賣有價證券之種類、數量、價格及買進或賣
    出之全權委託」；證券商負責人與業務人員管理規定第十六條第二項規定，證券
    商之負責人及業務人員，不得有左列行為：「受理客戶對買賣有價證券之種類、
    數量、價格及買進或賣出之全權委託。」，被告於原告開戶時，已於開戶文件中
    告知極詳，原告既已與被告公司簽訂委託買賣證券受託契約書，即不能諉為不知
    ，嗣簽約後，復委請被告乙○○代其買賣股票，並完成多次交割，顯已合意排除
    上述法規之限制，從而，原告自不得於乙○○買賣股票虧損後，再主張乙○○應
    遵行其已排除適用之上述法規，而遽論被告公司違反保護他人之法律，要求被告
    公司應與共同被告乙○○負連帶侵權行為損害賠償責任。
三、證據：提出台灣新竹地方法院檢察署檢察官聲請簡易判決處刑書影本一份、被告
    元富新竹分公司公司章程影本一份、乙○○畢業證書影本一份、人事資料表影本
    一份、合格證書影本一份、徵信資料表影本一份、郵寄文件資料影本一份、委託
    買賣證券受託契約書影本一份、存摺影本一份、台灣高等法院八十二年度重上更
    一字第六七號判決影本一份、台灣台北地方法院八十三年度重訴字第九四九號判
    決影本一份，被告元富新竹分公司並聲請訊問證人曾繁華、劉小琪、黃詩韻。
丙、本院依職權向台灣新竹地方法院檢察署調取八十七年度偵字第六四四０號偵查卷
    。
    理    由
一、程序方面：
    本件被告元富新竹分公司經合法通知，未於最後言詞辯論期日到場，核無民事訴
    訟法第三百八十六條各款所列情形，爰依原告聲請，由其一造辯論而為判決。又
    按證券交易法第一百六十六條第一項本文固規定：「依本法所為有價證券交易所
    生之爭議，當事人得依約定進行仲裁」，同法第一百六十七條則揭明：「爭議當
    事人之一造違反前條規定，另行提起訴訟時，他造得請求法院駁回其訴」，是依
    前開規定，兩造間須因關於有價證券交易所生之爭議，始得約定進行仲裁，且倘
    一造未依約定先提付仲裁即逕行起訴，即應認其起訴程序違反前開規定，而予以
    裁定駁回其訴訟，惟倘雙方間並非關於有價證券交易所生之爭議，自不受前開應
    先行提付仲裁規定之限制，其就此提起之訴訟自無起訴程序違法可言。經查，本
    件依原告與被告元富新竹分公司日間所訂「委託買賣證券受託契約書」第九條約
    定「委託人與貴證券商因本契約所生之爭議，應依證券交易法關於仲裁之規定辦
    理，本契約並為商務仲裁契約」，依此約定，兩造間須因委託買賣證券受託契約
    即因委託買賣證券所生之爭議，始應依證券交易法關於仲裁之規定辦理。且依前
    所述，按證券交易法第一百六十六條第一項之規定，亦僅限於依該法所為有價證
    券交易所生之爭議，當事人始得依約定進行仲裁。而本件原告係主張被告元富新
    竹分公司所雇用之被告乙○○，未經原告之指示，擅自作主而買賣股票，侵害原
    告之權利，致原告受到損害，爰依侵權行為及雇用人責任之法律關係，請求被告
    元富新竹分公司與被告乙○○連帶對原告負賠償責任，準此，兩造間上開之爭議
    ，並非兩造依前述委託買賣證券受託契約所生之爭議，亦非依證券交易法所為有
    價證券交易所生之爭議，自不受前開所述應先行提付仲裁規定之限制，從而，原
    告就此逕行提起訴訟向被告元富新竹分公司請求，在起訴程序上並無違法，被告
    元富新竹分公司辯稱應裁定駁回原告之訴云云，尚不足採，先此敘明。
二、得心證之理由：
（一）本件原告起訴主張：其於八十七年四月間經友人介紹而認識被告乙○○，得悉
      乙○○對證券方面具有相當深之專業知識，其後透過被告乙○○，於同月四日
      與被告元富新竹分公司簽立委託買賣證券受託契約書，委託該分公司之營業員
      即被告乙○○為原告買賣股票，惟當時原告並未授權由乙○○代客操盤，委託
      其全權為原告處理買賣股票事宜，詎於同日被告乙○○竟於原告尚不了解之情
      況下，使得原告再與被告元富新竹分公司簽具信用交易帳戶申請書、資券相抵
      當日沖銷同意書、融資融券到期延展申請書、融資融券契約書，嗣後原告並依
      乙○○之建議及要求，在中國國際商業銀行開戶，且先後於同年四月間存入現
      金及匯款共計三筆，合計二百六十多萬元，作為乙○○受託買賣股票之準備資
      金，並再於同年六月間將五十張台積電股票存入原告在被告元富新竹分公司之
      帳戶內，囑託被告乙○○必須在差價二至三元左右時報價，經原告確認後始得
      賣出。惟被告元富新竹分公司所屬營業員即被告乙○○，明知依證券交易法及
      證券商負責人與業務人員管理規則之相關規定，已明文禁止營業員受理客戶對
      買賣股票之全權委託，惟其因得知原告對股票買賣程序不熟，為創造其經手買
      賣之業績，竟自八十七年五月間起，利用原告辦理出國事宜及其後在六、七月
      間陪女兒南下放暑假無暇置理之機會，擅自作主代原告買賣股票，並為融資融
      券，而大量進出交易，雖原告於同年六月底起因接獲元富新竹分公司寄來之對
      帳單即發現上情，然原告自斯時起雖多次欲找乙○○問明事由及提出質疑，惟
      均遭乙○○以各種理由予以閃避及搪塞，迨至同年八月十二日，原告迫於無奈
      ，經先前之介紹人劉憲國陪同前去該分公司找被告乙○○後，經原告之要求，
      乙○○始凍結戶頭並停止一切買賣進出，惟至八十七年八月十二日止，原告卻
      已因被告乙○○未經同意擅自違法代客操作買賣股票之行為，而受有一百三十
      五萬六千六百零九元之損害，是被告乙○○所為，顯已違反前開為保護股市投
      資人所設之禁止代客全權委託買賣股票之規定，應推定其有過失，顯已對原告
      構成侵權行為，且被告元富新竹分公司對乙○○之選任監督有過失，自應對乙
      ○○執行職務上行為所造成原告之上開損害，與被告乙○○共同對原告負侵權
      行為之連帶賠償責任，爰起訴請求如訴之聲明所示等語。
（二）被告乙○○則以：原告先前已從事股票買賣數年，不可能不知融資融券買賣，
      且原告所以於開戶後先後匯入多筆資金至其戶頭內，即係供作被告代其操作買
      賣股票之用，況原告於八十七年五至七、八月間仍在新興證券公司有買賣股票
      ，其不可能在匯入多筆資金至被告元富新竹分公司之戶頭後，不去買賣股票，
      而任令資金閒置之理？且參以原告自八十七年五月份起已多次刷取其銀行存摺
      ，並按月接獲被告元富新竹分公司寄來之對帳單，自已對乙○○買賣股票之情
      形相當清楚，倘其確未授權乙○○為該等交易，何以其未於五、六月間即向被
      告元富新竹分公司之主管人員反應，抑或凍結戶頭阻止被告乙○○再為買賣，
      反而猶於同年六月二十四日再從別家證券公司之戶頭內，轉出五十張之台積電
      股票作為買賣股票之準備金？從上，可知原告確有全權委託被告乙○○為買賣
      股票之事實，被告乙○○自無對原告構成侵權行為可言，是嗣後原告縱有虧損
      ，亦不得依侵權行為之規定，請求被告乙○○賠償等語置辯；被告元富新竹分
      公司則以：共同被告乙○○違反證券交易法等相關禁止營業員受理客戶全權委
      託買賣股票之規定，而為原告全權作主買賣股票之行為，非屬民法第一百八十
      八條所定之被告元富新竹分公司之職務上行為，且被告對於共同被告乙○○之
      選任、監督已盡相當之注意，且原告對本件損害之發生，有故意或重大過失，
      並係可歸責，併原告與被告乙○○間就本件代客買賣股票之事，成立有委任關
      係，自不得再主張依民法第一百八十四條、第一百八十八條所定之侵權行為法
      律關係向被告請求賠償，是原告之請求核屬無據，應予以駁回等語，以資置辯
      。
（三）原告主張其於八十七年四月間經由劉憲國之介紹，而認識任職於被告元富新竹
      分公司之營業員即另一被告乙○○，得悉被告乙○○對於證券方面具有相當之
      專業知識，乃於同月四日透過被告乙○○，而與被告元富新竹分公司簽立「委
      託買賣證券受託契約書」，委託該分公司之營業員即被告乙○○為原告買賣股
      票，嗣後原告並依乙○○之建議，在中國國際商業銀行開戶後，取得買賣股票
      資金專用之銀行存摺，嗣並於同月八日存入現金一百零六萬零一百元，同月十
      日分別匯款八十萬元及存入現金七十八萬元，作為買賣股票之準備資金，並再
      於同年六月二十四日在被告乙○○商請下，將五十張台積電股票由原告原先所
      存並委託買賣之新興證券公司，轉入原告在被告元富新竹分公司之帳戶內，嗣
      其於同年四月份固曾委託並指示乙○○下單買進賣出「玄洲、長興、啟阜、旺
      宏」等股票，但自同年五月份起，其並未再下單指示乙○○買賣股票，惟乙○
      ○自該時起，至同年八月十二日止，多次下單買賣，並為融資、融券，扣除被
      告退還之十一萬四千八百三十九元，截至八十七年八月十二日原告凍結在被告
      元興新竹分公司之帳戶日止，原告計損失一百三十五萬六千六百零九元之情，
      業據原告提出甲○○股票損失計算表一份、殘股價值計算表一份、原告之中國
      國際商業銀行活儲存款存摺影本一份、原告之元富證券股票存褶影本乙份、元
      富證券五月份對帳單影本乙份、乙○○操作買賣股票之報表影本一份、台灣新
      竹地方法院檢察署八十七年度偵字六四四０號聲請簡易判處刑書影本一份為證
      ，且為被告所不爭執，堪信此部分原告之主張為真實。原告另主張其於與被告
      元興新竹分公司簽約，並委託乙○○買賣股票時，並未授權由乙○○全權代客
      操盤及為融資融券買賣，詎於八十七年四月四日被告乙○○竟於原告尚不了解
      之情況下，使得原告再與被告元富新竹分公司簽具信用交易帳戶申請書、資券
      相抵當日沖銷同意書、融資融券到期延展申請書、融資融券契約書，嗣後自八
      十七年五月份起，被告乙○○明知原告未全權委託其買賣股票，且明知證券交
      易法及證券商負責人與業務人員管理規則均已規定明文禁止營業員受理客戶對
      買賣股票之全權委託，惟其為創造其經手買賣之業績，竟利用原告辦理出國事
      宜及其後在六、七月間陪女兒南下放暑假無暇置理之機會，擅自作主未經原告
      同意或指示，代原告買賣股票，並為融資融券，而大量進出交易，已對原告構
      成侵權行為乙節，固據其提出信用交易帳戶申請書及資券相抵當日沖銷同意書
      、融資融券到期延展申請書、融資融券契約書影本各一份為證，且舉證人劉憲
      國、陳俊璋、陳慶瑞之證詞為證，惟被告否認原告所述未授權被告乙○○為全
      權委買賣及融資融券之事實，並以前揭情詞置辯。故本件兩造間有爭執，首應
      予審究者，厥為：原告是否有全權委託被告乙○○代其買賣股票？
（四）經查：
  １、依兩造所簽訂之「委託買賣證券受託契約書」第二條所載：「貴證券商之營業
      員必須依據委託人之書面或口頭或電話、電報通知後，據實填寫委託書，依證
      券經紀商受託契約準則第七條第一項之規定，以最迅速方法，依照委託條件執
      行之」，是依兩造所訂前開契約之內容，係為一般正常之委託股票買賣情形，
      亦即客戶即原告在委託被告乙○○買賣股票時，會填單或電話確定買進或賣出
      股票之價位，而被告不否認本件兩造間有爭執即從八十七年五月至八月十二日
      之股票（簡稱系爭股票）買賣，被告乙○○未接獲任何原告在每次買賣前下單
      或電話指示及確認，非屬正常且依規定之委託買賣方式，並辯稱被告乙○○係
      口頭受有原告之全權委託以買賣股票，此時，依舉證責任分配之原則，被告即
      應就其受有原告之全權委託以買賣系爭股票乙節，負舉證之責。
  ２、次查，原告為委託被告乙○○買賣股票而於八十七年四月四日向中國商業銀行
      開設銀行活期存提款帳戶，且開設之後即一直由原告保管該銀行存摺及印章，
      至於證券存摺，係於八十七年六月間由原告領回，而依中國商業銀行之規定，
      凡股票交易三十筆（亦即現金出入三十筆）未將銀行存摺持向該銀行整理者，
      則銀行即僅記載支出存入「濃縮」之兩筆存款紀錄，至於先前之交易及存款出
      入即省略不打入於銀行存摺之內乙節，為兩造所不爭執。而經查原告之中國商
      業銀行存摺中，從八十七年四月四日開戶至八十七年八月十二日止，其中僅有
      一次係於七月十八日有「濃縮」之紀錄，以外自四月至八月間，均有股票買賣
      及存款進出之登載，亦有該存摺影本資料在卷可憑，依此可見，原告自開戶後
      從四月至八月十二日止，已多次前往中國商銀整理存摺，如此，原告自可迅速
      知悉被告從五月份起至八月十二日止，多次買賣股票之情形。又被告自承從八
      十七年六月底起，即已收到被告元富新竹分公司寄來的五月份股票交易對帳單
      ，且依被告提出之被告元富新竹分公司郵寄對帳單等文件資料影本，亦可看出
      原告確已於八十七年八月八日、同月十二日、同年九月十一日收到被告公司寄
      至之對帳單等資料，而該等對帳單上，亦已明確記載乙○○買賣股票之情形，
      是原告既已多次去銀行刷取銀行存摺，並自八十七年六月份起即保管證券存摺
      ，並接獲被告寄至之五月份、七、八月份買賣股票之每月對帳單，自已能對被
      告乙○○為其進出買賣股票之情形有相當之掌握及了解。
  ３、雖原告主張其先從於八十七年六月底收到同年五月份買賣之對帳時，不知其上
      有關融資融券買賣之記載為何，且其並未委託被告乙○○為融資融券之買賣，
      是從被告擅自以融資融券方式交易，即可認被告乙○○係未經其全權委託，擅
      自作主而買賣等語。經查，原告先前係在某家半導體設備代理商公司擔任秘書
      一職，且學歷不低，先前並已從事股票買賣有四年多，且先前在新興證券公司
      開設之帳戶內，即有一百五十張之台積電股票之情，為原告所不爭執，又依原
      告於與被告訂約而簽立之「客戶自填徵信資料表」中，已載明其希望單日買賣
      最高額度為二千四百萬元，有該份徵信資料表影本在卷可憑，是原告所同意單
      日買賣金額已屬偏高，況依證人即先前受原告委託在新興證券公司擔任營業員
      為原告買賣股票之陳瑞慶，於原告告訴被告乙○○涉嫌違反證券交易法之偵查
      案中，已到庭證稱其於八十七年二月受託買賣七十四萬元，三月份四百五十萬
      元，四月一百三十一萬元，六月一百五十八萬五千元，七月七十六萬元等情，
      此據本院依職權調取台灣新竹地方法院檢察署八十七年度偵字第六四四０號偵
      查卷查明屬實，是原告在該家公司買賣金額亦屬非低，則依上所述，足認原告
      應已有相當之證券買賣知識，否則其應不致於同意為上開高金額之交易量。又
      原告確已先於八十七年四月三日簽立一般開戶之申請書及信託買賣證券受託契
      約書等資料，其後始復於翌日即同月四日再度簽立與融資融券買賣方式有關之
      「資券相抵當日沖銷同意書」、「融資融券到期延展申請書」、「融資融券契
      約書」等文件，並蓋章用印之情，有上開文件影本在卷可憑，則核之常情，倘
      原告當時不知有融資融券之情事，其於開戶後之翌日再度應被告要求前去簽立
      上開文件時，應會有所質疑，並問明原委。是從上事證，堪認原告於八十七年
      四月三、四日簽立契約當時，確已具備相當之股票買賣知識，並同意被告乙○
      ○為其以融資融券方式買賣股票，準此，益可見原告從其接獲被告公司寄至之
      對帳單中，已可充分了解被告乙○○為其買賣股票，並為融資融券方式買賣之
      情形。
  ４、原告另主張其自八十七年六月底接獲被告公司寄來之對帳單發覺有異後，即自
      斯時起多次欲找被告乙○○質問究竟，惟被告乙○○一再藉詞搪塞，其後因原
      告小孩放暑假，原告陪同其等南下，又因女兒於該期間因意外住院，原告無心
      置理股票事宜，迨至同年八月十二日始由當初介紹原告與被告乙○○認識之劉
      憲國及陳俊璋陪同前往找乙○○質問，而被告乙○○始承認因找不到原告才擅
      自作主買賣股票等情，固據原告聲請證人劉憲國及陳俊璋為證，而證人劉憲國
      固證稱：「... 我當時幫她（即原告）查認為可能融資融券沒列印出來，她也
      不瞭解何謂融資融券... 後找乙○○問其股票沒經過原告同意交易頻繁，沒經
      過其同意將股票賣掉，乙○○說買賣股票前有想找原告，但找不到，賣掉股票
      感到抱歉... 因找不到原告擅作主賣掉有虧損，想轉虧為贏才進出頻繁」等語
      ，且證人陳俊璋亦為有利原告之證詞，惟查，依前所述，原告於與被告訂約委
      託被告買賣股票時，應已知悉何謂融資融券，已如前述，且證人劉憲國及陳俊
      璋既為當初介紹原告與被告乙○○認識，以接洽委託買賣股票之人，而劉憲國
      又為先前原告之直屬上司（按原告先前為劉憲國之秘書），依其等與原告之上
      開關係，其等之證詞是否可採，已有可疑。又被告否認原告先前曾多次找被告
      乙○○質問有關未經原告同意擅自買賣股票之事實，且依前所述，原告既自八
      十七年五月間起即已發覺被告乙○○買賣股票之情形，倘如原告所辯被告乙○
      ○係擅自作主買賣，經其發現後卻對其異議、質疑不予理采或藉故搪塞之情屬
      實，何以原告在五月至七月間遲未向被告乙○○任職之被告元富新竹分公司主
      管反應或提出異議，亦已不符常情。況依前所述，原告猶於八十七年六月二十
      四日自其在新興證券公司內帳戶內中，轉入五十張之台積電之股票至被告公司
      該帳戶內，且原告於前述刑案偵查中，就何以會轉入該五十張股票，陳稱：「
      不是因乙○○片面要求而匯入，而是經過其與乙○○討論後才為... 」等語，
      有該案八十七年十月一日偵查筆錄影本在卷可憑，則倘原告所述之情屬實，何
      以其在發覺被告乙○○擅自作主買賣股票後，不僅不向其公司主管反應，提出
      異議，甚或凍結在該公司之戶頭，以避免遭被告乙○○繼續挪用買賣，反而猶
      於嗣後與被告乙○○討論，而將五十張價值不少之台積電股票再轉入其在被告
      公司帳戶內，供被告乙○○買賣？此亦大與常情有違。
  ５、原告雖主張其於八十七年四月份有指示被告乙○○買賣「宏洲、長興、啟阜、
      旺宏」等股票，但自五月份，因辦理出國事宜，即未在被告公司下單買賣，亦
      未在先前已委託買賣之新興證券公司下單，其後於同年六、七月間復因小孩放
      假暑假陪同其等南下居住，更未在被告公司下單買賣等語，惟查，原告猶於八
      十七年六、七月間委託新興證券公司營業員陳慶瑞買賣股票，其中六月份一百
      五十八萬五千元，七月份七十六萬元，已如前述，是原告先前所述其於該段期
      間因處理他事無暇置理股票之買賣乙節，已有可疑，況原告猶於八十七年六月
      份自新興證券公司轉入五十張台積電股票至被告公司戶頭內，則原告既於該段
      期間內已對新興證券之戶頭猶有股票之進出，衡情，其應無對其另行委託之被
      告公司帳戶內之股票買賣事宜，於同段時間毫無置理之情況？由此，益可見被
      告所辯原告值此係因全權委託其買賣、處理股票之情非全然為虛。
  ６、復查，原告於委託被告公司買賣股票之前，即已委託新興證券公司之營業員從
      事股票交易數年，且於原告在八十七年六月二十四日從新興證券公司戶頭內轉
      入五十張台積電股票至被告公司帳戶之前及當天，原告曾與被告乙○○為二次
      電話對談，其中於二十四日前數天第一次通話內容有：「王：因為他（指新興
      證券公司營業員）已經半年都沒有業績... 所以我說好吧，就給他一些業績，
      他會說再給他一次機會，我說好吧.... 因為我那天有找他的另一個（指新興
      證券公司另一個營業員）談，找他們兩個談，因為那兩個跟我都不錯，我說我
      已經給你半年時間了，然後，他也幫他講話，叫我再給他試試看，我說好，所
      以這兩天他都有幫我進出... 」，於同年六月二十四日之通話內容為：「甲○
      ○：坤玉啊，今天的盤面怎麼樣？乙○○：今天很好啊！... 甲○○：我辦好
      （指撥入五十張台積電股票）會再給你電話。乙○○：好！甲○○：那你就可
      以操作了... 」等情，有上開偵查卷筆錄在卷可憑，且原告亦不爭執為其與被
      告乙○○之對話內容。而從上開原告所提及之新興證券公司某營業員曾要求原
      告再給他一次機會，而原告謂已經給該營業員半年時間，惟另一營業員要求原
      告再給該營業員試試看，原告同意後，該營業員果然於事後兩天皆有為原告進
      出買賣，以及原告謂被告乙○○於台積電股票轉入帳戶後即可開始操作等情，
      已可看出原告委託被告乙○○及其他營業員買賣股票之情形，已與一般下單或
      以電話確認之方式有所不同，否則，倘若原告僅係一般正常之下單或確認後而
      買賣股票，則何須再對新興證券公司營業員予以機會？是被告辯稱原告在此所
      謂之機會，應係專指讓該營業員有為原告操作賺錢之立功機會乙節，尚值採信
      ，則從原告上開之通話內容，益可見被告辯稱原告有全權委託乙○○買賣股票
      之情非虛。
  ７、再查，證人劉憲國於前述偵查案中到庭陳稱：「王女於八十七年八月經我陪同
      去找乙○○對帳時，曾當著我及乙○○之面，要求乙○○以後需經我之同意才
      可賣股票，且也不可再為她買」等語，有前述偵查案八十七年十月九日偵訊筆
      錄影本在卷可憑，則核之常情，倘原告主張其先前未全權委託乙○○買賣，並
      已於八月份之前，多次找被告乙○○欲究明事實惟遭其藉故搪塞之情屬實，何
      以原告於八十七年八月十一、二日當時仍會為上開之表示？亦頗不合常情。
（五）綜上所述，足認被告所辯原告確就其在被告元富新竹分公司帳戶內，自八十七
      年五月份起至同年八月十二日為止之股票買賣，全權委託被告乙○○為之情，
      堪以採信。又按民法第一百八十四條所定侵權行為之成立，必須加害人之行為
      具有不法性，而於加害人之行為具有阻卻違法之事由時，其行為即不具不法性
      ，此時，即不得以侵權行為責任對加害人相繩。又所謂阻卻違法事由，包括有
      得被害人承諾之情形在內。經查，本件被告乙○○受原告全權委託，代原告全
      權處理系爭股票之買賣事宜，固有違反前述之證券交易法或證券商負責人與業
      務人員管理規則中所定禁止營業員受託全權代客買賣股票之相關規定。且縱認
      上開規定係屬兼有保護投資客戶之法律規定，而認被告乙○○之行為因違反上
      開規定而具有不法性，惟依前所述，原告既已於被告乙○○買賣系爭股票之前
      ，事先全權委託被告乙○○得以代其為之，縱使原告因嗣後被告乙○○之行為
      ，而受有前述之損害，惟因被告乙○○已於行為前得到被害人即原告之承諾，
      是被告乙○○之上開行為自已不再具有不法性，從而，原告即不得再主張依民
      法所定之侵權行為法律關係，據以請求被告乙○○賠償其損害，準此，原告依
      前述之法律關係，請求被告乙○○給付其如訴之聲明所述之金額，於法即屬無
      據，應予以駁回。至於原告得否依其他契約上之法律關係據以向被告乙○○請
      求，則屬另一問題。
（六）依前所述，原告既不得主張依民法一百八十四條所定之侵權行為法律關係，請
      求被告乙○○負賠償責任，則其另主張依民法第一百八十八條雇用人責任之法
      律關係，認被告元富新竹分公司應與被告乙○○連帶對其負賠償責任，而據以
      向被告元富新竹分公司請求，亦屬無據，亦應予以駁回。而原告之訴既經駁回
      ，其假執行之聲請亦失所附麗，應予一併駁回。
三、本件判決之基礎已臻明確，兩造其餘之攻擊、防禦方法及舉證，核與判決結果無
    影響，爰不一一予以論列，併此敘明。
四、據上論結，本件原告之訴為無理由，依民事訴訟法第第三百八十五條第一項前段
    、第七十八條，判決如主文。
中      華      民      國    八十九    年      三      月      一      日
                                  臺灣新竹地方法院民事第一庭
~B法      官  鄭政宗
右為正本係照原本作成。
如對本判決上訴，須於判決送達後廿日內向本院提出上訴狀。
~B法院書記官  洪儷容
中      華      民      國    八十九    年      三      月      一      日


司法院資訊處製作；財團法人民間司法改革基金會備份。
